【裁判字號】    91,訴,980
【裁判日期】    920722
【裁判案由】    虛報進口貨物
【裁判全文】
臺北高等行政法院判決                              九十一年度訴字第九八○號
                              .
    原      告  英屬維京群島旌鑫有限公司台北分公司
    代  表  人  甲○○
    訴訟代理人  張家聲律師
    被      告  財政部基隆關稅局
    代  表  人  洪啟清（局長）
    訴訟代理人  丙○○
                乙○○
右當事人間因虛報進口貨物事件，原告不服財政部中華民國九十一年一月十日台財訴
字第○九一一三五○五○四號再訴願決定，提起行政訴訟。本院判決如左：
    主  文
原告之訴駁回。
訴訟費用由原告負擔。
    事  實
一、事實概要：
    原告於民國（下同）八十七年二月五日委由公達新記報關行向被告申報進口聚碳
    酸塑膠廢料乙批（進口報單號碼：第ＡＷ／八七／○二八四／○○六二號），原
    申報產地為美國，經被告查驗結果，部分來貨貼有「國料品」標籤，其上有「廣
    東」簡體字，原申報產地存疑，乃檢樣報請鑑定，經財政部關稅總局鑑定結果來
    貨「係大陸物品」，且非屬經經濟部公告准許間接進口之大陸物品，認原告顯有
    虛報產地、逃避管制之違法行為，被告遂依據海關緝私條例第三十七條第三項轉
    據同條例第三十六第一項之規定，處貨價二倍之罰鍰計新台幣（下同）七九四、
    六八○元（系爭來貨依原告申請准其繳納保證金，先予放行），並依同條例第四
    十四條規定，追徵所漏進口稅一九、八六七元。原告不服，聲明異議，經被告以
    八十七年十二月二十九日基普五字第八七一一一七二八號通知書維持原處分，提
    起訴願、再訴願，遞遭駁回，遂向本院提起行政訴訟。
二、兩造聲明：
  (一)原告聲明求為判決：
    1.再訴願、訴願決定及原處分均撤銷。
    2.訴訟費用由被告負擔。
  (二)被告聲明求為判決：
    原告之訴駁回，訴訟費用由原告負擔。
三、兩造之爭點：
    原告將美國製之塑膠料在中國大陸加工生產線篩汰後剩餘之原料，進口台灣，其
    原產地應屬何地？
  (一)原告主張之理由：
    1.原告進口之貨物乃由美國方能生產之塑膠粒，經大陸生產線篩汰後之剩餘原料
      ，請鈞院鑑定其生產國是曾為美國，原告願意負責鑑定費用。
    2.原告進口之貨物，只是在進口地區認定上和被告不同，惟財政部並未說明其適
      用之法條，僅謂：本貨物已由原始塑膠粒「實質轉型至塑膠廢料」，因此即認
      定係大陸進口。由海關至財政部，可謂球員兼裁判，因為規定都由他們自己定
      ，自己解釋，且不用告知所引用之法條。法治國家強調由法律來判定，並成為
      上下共守之契約，而非由任何一方隨意認定。塑膠粒經大陸生產線加工後，若
      產生更高附加價值，稱為大陸進口貨物，例如鐵絲加工成為雨傘。惟此次進口
      之貨物卻是生產剩下之原料，而非新產品。財政部係依據那條法律認定貨物屬
      大陸貨品？政府對大陸進口貨物之政策一變再變，對於貨品之認定，似乎只要
      轉經大陸，就是大陸貨物。但是在大陸事務上，若有任何問題，馬上可能被套
      下「虛報」、「逃避」的罪名。
    3.原告八十七年二月五日申報進口之聚碳酸樹脂生產剩料係委託大陸生產後之剩
      餘原料及篩汰之廢料，並非全部均為生產後之廢料，此觀諸系爭貨物進口報單
      背面所附貨樣收據於貨樣名稱欄記載「塑膠粒」，而非被告所陳之不定型碎屑
      狀塑膠廢料，及財政部關稅總局鑑定報告認定系爭貨物為大陸物品之原因及理
      由為：未能提供加工廠商資料，且來貨留有「回料品」標籤，其上有「廣東」
      簡體字等綜合研判云云，顯亦認定所扣樣品為「塑膠粒」而非生產廢料，足證
      非虛。被告遽認原告進口貨物全部均為大陸生產後之廢料，實屬速斷。
    4.原告進口之貨物中，僅部分貨物貼有「回料品」及「廣東」字樣標籤，復經被
      告於報單上記載明確，其中原料部分貨品為美國生產之貨物，原告亦於再訴願
      時提呈訴願委員會附卷，可資憑佐，然被告竟概將原料及廢料均認係生產後之
      廢料，併同處罰原告貨價二倍之罰鍰，自有違誤。
    5.原告於進口報單上申報貨品產地為美國，係因不知悉進口貨品原產地認定標準
      相關規定，逕依出口商HUAN HSIN(BVI) LIMITED於裝船單（即PACKING LIST）
      上記載之嘜頭內容，及原料生產國為美國而申報，並無虛報進口貨品原產地之
      故意，此觀諸原告於申報進口時所檢附裝船單上載明出貨地為「SHANGHAI」（
      上海）、貨品名稱為「POLY CARBONATE RESIN(WASTE PRODUCT)」（聚碳酸樹
      脂生產剩料）、嘜頭生產地載為「MADE IN U.S.A」（美國生產）等情，可證
      並非偽妄虛飾。被告未加斟酌原告係因不知悉法令對於貨品原產地認定標準而
      致錯誤申報，按本案情節在法定罰鍰貨價一至三倍之間從輕科罰，即逕認原告
      故意虛報貨品規避管制處罰原告二倍罰鍰，亦非妥適，請判決如原告訴之聲明
      云云。
  (二)被告主張之理由：
    1.按「報運貨物進口而有左列情事之一者，得視情節輕重，處以所漏進口稅額二
      倍至五倍之罰鍰，或沒入或並沒入其貨物：一、虛報所運貨物之名稱、數量或
      重量。．．．四、其他違法行為。」「有前二項情事之一而涉及逃避管制者，
      依前條第一項及第三項論處。」「私運貨物進口、出口或經營私運貨物者，處
      貨價一倍至三倍之罰鍰」及「有違反本條例情事者，除依本條例有關規定處罰
      外，仍應追徵其所漏或沖退之稅款。．．．」分別為海關緝私條例第三十七條
      第一項、第三項、第三十六條第一項及第四十四條前段所明定。次按進口非屬
      「台灣地區與大陸地區貿易許可辦法」第七條規定准許輸入之大陸地區物品者
      ，即構成進口禁止輸入之物品而涉及逃避管制之違法行為。查本案進口聚碳酸
      塑膠廢料原申報產地為美國，然經財政部關稅總局鑑定結果，產地為「中國大
      陸」，於鑑定期間，被告准原告所請，先將來貨押款放行，嗣來貨鑑定結果，
      核非屬經濟部公告准許間接進口之大陸物品，原告顯有虛報進口貨物產地、逃
      避管制之違法行為，被告乃依上開法條規定，科處原告涉案貨物貨價二倍之罰
      鍰計七九四、六八○元，並依同條例第四十四條規定追徵所漏進口稅費一九、
      八六七元，並無不合。
    2.查本案實際來貨為不定型碎屑狀塑膠廢料，與原告所稱其進口之貨物乃由美國
      方能生產之塑膠粒不同，且原告於異議書、訴願書及訴訟狀均自承「此項原料
      由美國進口大陸，並用於生產，而此貨物就是由上述原料經生產線篩汰後之剩
      餘原料」及「本公司進口之貨物乃．．．，經大陸生產線篩汰之剩餘原料。．
      ．．」，顯見來貨係原告所稱之美國製塑膠料在另一國，即中國大陸加工生產
      後剩餘之廢料，參據「進口貨品原產地認定標準」第二條第一款「進口貨品以
      左列國家或地區為其原產地：一、進行完全生產貨品之國家或地區。．．．」
      及第三條第八款「前條第一款所稱完全生產貨品如左：．．．八、在一國或地
      區內所收集且僅適用於原料回收之使用過之物品或於製造過程中所產生之賸餘
      物、廢料。．．．」之規定，此塑膠廢料產地自非原來之美國，且來貨經財政
      部關稅總局鑑定結果產地為中國大陸。另查財政部關稅總局前大陸物品鑑定委
      員會係大陸物品法定鑑定機構，其鑑定委員係由專家、學者及各有關機關代表
      所組成，所為之鑑定具客觀性及公正性，實無必要再送其他單位複鑑，原告顯
      係不諳法令規定並曲解進口貨品原產地認定之涵義所致。本案虛報產地、逃避
      管制之違法行為已足堪認定，被告依據首揭法條規定所為之處分，核屬允洽。
    3.綜上所述，被告原處分及維持原處分之決定，認事用法，洵無不合，原告之訴
      顯無理由，請判決如被告答辯之聲明等語。
    理  由
一、查被告代表人於訴訟繫屬中由朱恩烈變更為洪啟清，新任代表人已具狀聲明承受
    訴訟，合先敘明。
二、本件原告於八十七年二月五日委由公達新記報關行向被告申報進口聚碳酸塑膠廢
    料乙批（進口報單號碼：第ＡＷ／八七／○二八四／○○六二號），原申報產地
    為美國，經被告查驗結果，部分來貨貼有「國料品」標籤，其上有「廣東」簡體
    字，原申報產地存疑，乃檢樣報請財政部關稅總局鑑定結果，來貨「係大陸物品
    」，核與原申報產地不符，且來貨非屬經經濟部公告准許間接進口之大陸物品，
    原告涉及虛報進口貨物產地、逃避管制之違法行為，乃據以處貨價二倍之罰鍰計
    七九四、六八○元（系爭來貨依原告申請准其繳納保證金，先予放行），並追徵
    所漏進口稅一九、八六七元。
三、原告不服，主張此項原料由美國進口大陸，並用於生產，而此批貨物就是由上述
    原料，經生產線篩汰後之剩餘原料，而大陸將此剩餘原料收集時使用當地包裝，
    並非大陸生產之原料，原告願負鑑定費用，請送別的單位鑑定云云。
四、按「報運貨物進口而有左列情事之一者，得視情節輕重，處以所漏進口稅額二倍
    至五倍之罰鍰，或沒入或併沒入其貨物：一、虛報所運貨物之名稱、數量或重量
    。．．．四、其他違法行為。」「有前二項情事之一而涉及逃避管制者，依前條
    第一項及第三項論處。」「私運貨物進口、出口或經營私運貨物者，處貨價一倍
    至三倍之罰鍰」及「有違反本條例情事者，除依本條例有關規定處罰外，仍應追
    徵其所漏或沖退之稅款。．．．」分別為海關緝私條例第三十七條第一項、第三
    項、第三十六條第一項及第四十四條前段所明定。次按進口非屬「台灣地區與大
    陸地區貿易許可辦法」第七條規定准許輸入之大陸地區物品者，即構成進口禁止
    輸入之物品而涉及逃避管制之違法行為。本件來貨之產地業經財政部關稅總局鑑
    定為大陸物品，此有被告第八七─一五九四號緝私報告表及財政部關稅總局八十
    七年六月二日台總局鑑字第八七一○四一九四號函附原處分機關卷可稽。且部分
    來貨貼有「國料品」標籤，其上有「    」簡體字，而原告於異議書、訴願書及
    起訴狀均自承「此項原料由美國進口大陸，並用於生產，而此貨物就是由上述原
    料經生產線篩汰後之剩餘原料」及「本公司進口之貨物乃．．．，經大陸生產線
    篩汰之剩餘原料。．．．」等語，足證來貨係原告所稱之美國製塑膠料在中國大
    陸加工生產後剩餘之原料。查關稅法第二十四條第二項規定授權財政部會同經濟
    部訂定「進口貨品原產地認定標準」，依據該標準第二條第一款規定：「進口貨
    品以左列國家或地區為其原產地：一、進行完全生產貨品之國家或地區。．．．
    」及第三條第八款規定：「前條第一款所稱完全生產貨品如左：．．．八、在一
    國或地區內所收集且僅適用於原料回收之使用過之物品或於製造過程中所產生之
    賸餘物、廢料。．．．」，本件原告既自承系爭塑膠料，係由美國進口大陸，用
    於生產，經生產線篩汰後之剩餘原料，則依上開關稅法第二十四條第二項規定授
    權財政部會同經濟部訂定之「進口貨品原產地認定標準」，其產地自屬中國大陸
    ，並非原來之美國，原告申報其產地為美國，原告謂其原產地係美國，顯屬誤解
    法律。原告於審理中稱系爭塑膠原料，其中二噸因客戶取銷定單，係屬未用原料
    ，並稱伊願負擔鑑定費用，請求另送他單位鑑定系爭貨品之原產地云云一節，查
    本件來貨業因原告申請，准其繳納保證金，先予放行，現已無扣押品可資鑑定，
    且原告此項主張與其異議、一再訴願及起訴理由之陳述不符，自不足採。從而，
    原處分以原告虛報產地、逃避管制之違法行為，處貨價二倍之罰鍰計七九四、六
    八○元，並追徵所漏進口稅一九、八六七元，依上開規定並無不合，一再訴願決
    定遞予維持，亦稱妥適。且原處分及訴願決定均已詳述上開法條依據，原告以原
    處分及訴願決定，未說明其法律依據，即予處罰於法無據為由，訴請撤銷，為無
    理由，應予駁回。
據上論結，本件原告之訴為無理由，爰依行政訴訟法第九十八條第三項前段，判決如
主文。
中    華    民    國    九十二      年      七        月      二十二    日
                     臺 北 高 等 行 政 法 院   第 七 庭
                                           審 判 長 法  官  鄭小康
                                                    法  官  黃秋鴻
                                                    法  官  林金本
右為正本係照原本作成。
如不服本判決，應於送達後二十日內，向本院提出上訴狀並表明上訴理由，如於本判
決宣示後送達前提起上訴者，應於判決送達後二十日內補提上訴理由書（須按他造人
數附繕本）。
中    華    民    國    九十二      年      七        月      二十四    日
                                                    書記官  簡信滇


司法院資訊處製作；財團法人民間司法改革基金會備份。
